臺灣高等法院刑事判決　　　　　　　　　　　　　九十一年度上訴字第一一一五號
　　上　訴　人　臺灣臺北地方法院檢察署檢察官
　　上　訴　人
　　即　被　告　丙○○
　　　　　　　　乙○○
　　右二人共同
　　選任辯護人　姜明遠律師
　　被　　　告　丁○○
右上訴人等因被告等偽造文書等案件，不服臺灣台北地方法院八十九年度訴字第八六
一號，中華民國九十一年三月二十九日第一審判決（起訴案號：臺灣台北地方法院檢
察署八十八年度偵字第二六六八二號，及移送併辦：台灣桃園地方法院檢察署八十九
年度偵字第一五四二三號），提起上訴，本院判決如左：
    主  文
原判決關於丁○○、丙○○部分撤銷。
丁○○共同連續行使偽造公文書，足以生損害於公眾及他人，處有期徒刑壹年肆月。
扣案如附表一、二所示之物均沒收。
丙○○共同行使偽造公文書，足以生損害於公眾及他人，處有期徒刑壹年貳月。扣案
如附表一所示之物均沒收。
其他上訴駁回。
    事  實
一、丁○○曾於民國（以下同）八十六年間因偽造有價證券等案件，經本院以八十六
    年度聲字第九００號裁定應執行有期徒刑七年，並於八十七年十月二十日假釋付
    保護管束出監（未構成累犯）。詎猶不知悔改，其與丙○○明知由不詳姓名年籍
    之成年男子（另函請台灣台北地方法院檢察署簽分偵辦）於上開假釋期間即八十
    八年十月間某日，在台北縣五股交流道附近交付予丙○○收受車牌號碼Ｑ八—四
    七五二號自用小客車，係來路不明之贓車（該車係甲○○所有於八十八年十二月
    二日在臺北市○○○路一五六號前失竊之車牌號碼ＤＯ—一四七六號自用小客車
    ），竟與丙○○、藍志興（業經原審通緝中）及該不詳姓名成年男子等人，共同
    意圖為自己不法之所有並基於行使偽造公文書、私文書及特許證之犯意聯絡及行
    為分擔，先於八十八年十二月初，由丁○○在台北市西門町附近，持照片交由藍
    志興，再由藍志興於不詳地點，利用不知情之人加以偽造「內政部印」之公印文
    一枚，及基本資料姓名為林日生，四十三年八月一日生，身分證統一編號Ｚ00
    0000000號，惟黏貼有丁○○照片外觀為丁○○所有之國民身分證後，再
    由丙○○於八十八年十月七日上午十時許，駕駛前開遭失竊且車牌號碼業經該不
    詳姓名之成年男子懸掛偽造之Ｑ八—四七五二號車牌二面於其上之車輛，至台北
    縣土城市○○路○段附近之咖啡廳內，提供前於台北縣五股交流道附近由該不詳
    姓名之成年男子連帶所交付內載有林日生姓名及蓋章而偽造之Ｑ八—四七五二號
    汽車新領牌照登記書（其上有偽造之林日生印文一枚及新竹區監理所之戳印（非
    印信條例規定之公印）、檢驗員張亞銘印文、中華汽車公司代辦申請牌照檢驗章
    印文、李世國印文（原審漏載）各一枚）之偽造公文書，中華民國交通部汽車行
    車執照（執照內有經偽造之「交通部行車執照之章」及「臺灣省公路局行車執照
    之章」印文各一枚）之偽造特許證及中華汽車工業股份有限公司（下稱中華汽車
    公司）電子計算機開立汽車出廠貨物稅完稅照證（省貨完ＣＡ字○四三一二五，
    內有經偽造之中華汽車公司章、負責人吳舜文、經辦人黃鳳美（原審誤載為黃美
    鳳）等印文及中華汽車公司楊梅廠出廠章戳各一枚）之偽造私文書予藍志興，再
    由藍志興將該偽造之資料交予丁○○，並推由丁○○駕駛上開車輛至台北縣新店
    市○○路十四號持以典當，均足以生損害於林日生、張亞銘、李世國、黃鳳美、
    中華汽車公司吳舜文及戶政、交通監理機關對於身分證及行車執照暨車籍資料管
    理之正確性，嗣於八十八年十二月七日下午一時十分許，丁○○典當尚未完成之
    際，為警在上址當場查獲而未遂，並扣得上開非其等所有之汽車新領牌照登記書
    、中華民國交通部汽車行車執照、中華公司電子計算機開立汽車出廠貨物稅完稅
    照證（省貨完ＣＡ字○四三一二五）各一紙、偽造車牌號碼Ｑ八—四七五二號之
    車牌二面及汽車鑰匙一把、偽造林日生且已換貼為丁○○照片之身分證一張。
二、丁○○明知由不詳姓名年籍之成年男子（另由原審函請台灣台北地方法院檢察署
    簽分偵辦）於不詳時地交付予藍志興收受車牌號碼Ｗ六—三五九九號自用小客車
    ，係來路不明之贓車（該車係協成五金股份有限公司所有於八十九年一月三日在
    臺北市○○區○○路二段天母運動公園內失竊之車牌號碼ＤＥ—六九０五號自用
    小客車），竟與藍志興及該不詳姓名成年男子三人，共同承前為自己不法所有之
    意圖並行使偽造公文書、私文書及特許證之概括犯意聯絡及行為分擔，以前開相
    同之方法，先由藍志興於八十九年一月間某日，持丁○○前在台北市西門町附近
    交付之照片，於不詳地點，利用不知情之人加以偽造「內政部印」之公印文一枚
    及基本資料姓名為林太叔，四十二年四月二十一日生，身分證統一編號Ｚ000
    000000號，惟黏貼有丁○○照片外觀為丁○○所有之國民身分證後，再由
    藍志興於八十九年一月五日，駕駛前開遭失竊且車牌號碼業經該不詳姓名之成年
    男子懸掛偽造之Ｗ六—三五九九號車牌二面於其上之車輛，至台北市○○路與自
    強路口，連同之前該不詳姓名成年男子交付贓車同時交付內載有林太叔姓名及蓋
    章而偽造之Ｗ六—三五九九號汽車新領牌照登記書（其上有偽造之林太叔印文、
    新竹區監理所審核合格戳印、檢驗員陳振桂印文、李世國印文交通部委託裕隆汽
車公司代辦申請牌照檢驗章戳印各一枚）之偽造公文書、中華民國交通部汽車行
    車執照（執照內有經偽造之「交通部行車執照之章」及「臺灣省公路局行車執照
    之章」各一枚）之偽造特許證，及裕隆汽車製造股份有限公司（下稱裕隆汽車公
    司）電子計算機開立汽車出廠貨物稅完稅照證（中區國稅貨照苗字第０五四一四
    二號，內有經偽造之裕隆汽車公司章、負責人吳舜文、經辦人羅鍺等之印文及裕
    隆汽車公司出廠章戳各一枚）之偽造私文書交予丁○○，並由丁○○於八十九年
    一月二十一日（原審誤載為六月二十一日）駕駛上開車輛，經由不知情友人盧俊
    豪（業經檢察官不起訴處分）陪同下，前往桃園縣大園鄉○○○路一九一號世華
    當鋪內持以行使該等公文書、私文書及特許證，且在當票清冊「持質人姓名住址
    欄」內，偽造林太叔之署押及按捺指印，致世華當舖負責人蔡永三陷於錯誤准予
    典當該車，並交付新台幣（下同）五十五萬元予丁○○，而足以生損害於林太叔
    、陳振桂、李世國、羅鍺、裕隆汽車公司吳舜文及戶政、交通監理機關對於身分
    證及行車執照暨車籍資料管理之正確性，嗣於八十九年六月二十七日始為警循線
    查獲丁○○而知悉上情，並扣得非渠等所有偽造之Ｗ六—三五九九號車牌二面。
三、案經臺北縣警察局新店分局報請台灣台北地方法院檢察署檢察官偵查起訴及台灣
    桃園地方法院檢察署移送併辦。
    理  由
壹、被告丁○○、丙○○部分：
一、訊據上訴人即被告（以下簡稱被告）丁○○固坦承有於事實欄一所示時地，駕駛
    Ｑ八－四七五二號自用小客車及持相關證件至台北縣新店市○○路十四號典當，
    且有於事實欄二所示時地至桃園縣大園鄉○○○路一九一號世華當鋪，並在當票
    清冊「持質人姓名住址欄」內，簽署林太叔之名字等情，惟否認有何公訴人所指
    之犯行，並辯稱：伊並不知事實欄一所示該車之資料為偽造的，是藍志興要求伊
    一定要到該當舖典當，當舖老闆與藍志興應有瓜葛，伊係被陷害的；而事實欄二
    部分是伊坐藍志興所駕駛Ｗ６─三五九九號自用小客車，藍志興遇到臨檢跑掉，
    伊打電話要求藍志興拿錢來贖車，藍志興則把車給伊，伊將該車拿去典當五十五
    萬，當初伊至當舖並沒有說要當車，只是請老闆看該等證件是否能用，手續都是
    盧俊豪幫伊辦，伊只在當票清冊上簽林太叔的名字，盧俊豪即帶警察去抓伊云云
    。訊據上訴人即被告（以下簡稱被告）丙○○矢口否認有何事實欄一之偽造文書
    等犯行，辯稱：車號ＤＯ—一四七六號自用小客車係伊看報紙接洽以三十五萬元
    在台北縣五股交流道附近購得，對方將車開過來時，並將證件交給伊，嗣伊持往
    樹林監理站辦理過戶，監理站人員告以該證件無法辦理，伊對證件不懂，無法分
    辨真偽，便將車子開回去，伊朋友藍志興說伊是買到ＡＢ車，應允幫伊處理，伊
    便將身分證交由藍志興持以典當該車，伊僅是想拿回本錢，並不知道藍志興如何
    處理，伊不認識丁○○，並未叫藍至興找丁○○拿偽造的車籍資料去典當云云。
二、經查：（一）、車牌號碼ＤＯ—一四七六號自小客車，係車主甲○○於八十八年
    十二月二日上午七時許，在臺北市萬華區○○○路一五六號前所失竊。而車牌號
    碼ＤＥ—六九０五號自用小客車，則係登記為協成五金股份有限公司所有，由林
    士欽使用，於八十九年一月三日在臺北市○○區○○路二段天母運動公園內失竊
    等情，迭經證人甲○○、林士欽於偵審中指證明確，並有台北縣警察局贓物認領
    保管單、車輛竊盜、車牌失竊資料個別查詢報表、台北市政府警察局士林分局車
    輛協尋電腦輸入單各一紙在卷可按；（二）、被告丁○○所持有已換貼為其本人
    照片，並於典當上開車輛時所行使之身分證二枚，基本資料分別載為姓名林日生
    ，四十三年八月一日生，身分證統一編號Ｚ000000000號；林太叔，四
    十二年四月二十一日生，身分證統一編號Ｚ000000000號。前者，經原
    審以公務電話確認林日生之人自八十六年戶政電腦連線系統建立後，並無申報遺
    失或補發身分證之紀錄；後者則經證人林太叔於偵查中供明，其身分證未曾遺失
    ，亦不知別人為何偽造其相關之車籍資料等情甚詳。另參以卷附車輛照片及相關
    真、偽行車執照及車籍資料之記載互核比對，前開遭失竊車輛之原始引擎號碼及
    車輛牌照號碼，甲○○該車引擎號碼為四Ｇ六四ＡＯＯ九八一０、車牌號碼為「
    ＤＯ—一四七六」號；協成五金股份有限公司該車引擎號碼為ＶＱ000000
    00、車牌號碼為「ＤＥ—六九０五」；及林太叔確有引擎號碼ＶＱ00000
    000Ａ、車牌號碼Ｗ六—三五九九號自小客車一輛，亦堪認定被告丁○○持往
    當舖典當上開車輛所交付之文件及車輛上所懸掛之車牌，均屬偽造之文書、特許
    證，其上之印文及戳章亦屬偽造。而被告丁○○兩次以偽造之證件並冒充他人之
    名義典當贓車，顯有以詐術謀取金錢之不法意圖。被告丁○○之上開辯解，要係
    卸責之詞，不足採信；（三）、被告丙○○雖於警訊中先供稱：伊於八十八年十
    二月七日上午十時許，至台北縣土城市○○路附近之咖啡廳找乙○○，到了上開
    咖啡廳時，乙○○、藍志興、丁○○三人就向伊說要牽車去典當，當時乙○○駕
    駛懸掛「Ｑ八—四七五二」的車子，伊乘坐在旁邊，而藍志興與丁○○則另開一
    部車同行，到了新店市○○路與北新路口，乙○○把該車交予丁○○去典當，伊
    等則坐藍志興的車子並在遠處看丁○○是否有將該車典當，而伊參與典當之事，
    是想分一點錢，所以乙○○就叫伊一起來等語（參台灣台北地方法院檢察署八十
    八年度偵字第二六六八二號卷宗內第十二頁以下），於偵查中復另供稱：伊叫丁○○典當的車子，是伊開的，乙○○乘坐藍志興開的車子，伊等與丁○○會面後
    將該車交給他，而該車是一個不知名的人打手機叫伊至五股交流道下開此車，證
    件等物均是放在該車，伊不知道那些證件是假的，伊只是要賺此趟五千元之跑路
    費云云（參同上偵查卷第五十三頁，八十八年十月七日訊問筆錄），嗣後又於偵
    查中翻異前詞改稱：該車是伊買的，聽人家說是ＡＢ車，伊不想開，才找人去當
    云云（參同上偵查卷宗，第七十六頁），前後供述反覆不一已難盡信；被告丙○○雖於原審及本院調查時，否認有何右開偽造文書等犯行，辯稱其看報紙接洽以
    三十五萬元在台北縣五股交流道附近購得車號ＤＯ—一四七六號自用小客車，並
    持相關證件至樹林監理站辦理過戶，監理站人員告以該證件無法辦理，伊便將身
    分證交由藍志興持以典當該車等語，惟三十五萬元非小數目，一般人欲購買二手
    車必定非常慎重，被告丙○○竟持該筆金錢在在台北縣五股交流道附近購得，不
    符常情；又被告丙○○若不知上開相關車籍證件均是偽造的，大可自行前往當舖
    典當，無需委由藍志興輾轉託被告丁○○前去典當該車。況被告丙○○迄未能提
    出其確實以三十五萬元購買該車之收據或其他證據以供本院查證。再參諸被告丁○○典當該車持以行使之身分證件均為換貼有丁○○照片之偽造證件等情，被告
    丙○○顯然知悉該車為贓車，且其上開辯解，應係卸責之詞，不足採信。此外，
    原審於九十年六月五日以北院文刑簡八九訴八六一字第一一九八四號函請法務部
    調查局就被告丙○○為測謊鑑定結果，其中就被告丙○○陳稱：系爭之汽車係
    其於五股購買；其未曾變造車籍資料一節，經測試均呈情緒波動反應，研判有
    說謊，此有法務部調查局九十年八月二十三日（九０）陸（三）字第九００三五
    四四七號鑑驗通知書一份附卷足憑（參原審刑事卷宗第一三四頁），測謊鑑定，
    雖不得為審判之唯一依據，惟其係依一般人在說謊時，會產生遲緩、緊張、恐懼
    、不安等心理波動現象，乃以科學方法，由鑑定人利用測謊儀器，將受測者之上
    開情緒波動反應情形加以紀錄，用以判別受測者之供述是否真實，又該測謊鑑定
    事先復已獲得受測者之同意，有調查筆錄可資為憑，則前開鑑測之結果，自可供
    為法院裁判之佐證；（四）、共同被告藍志興雖經原審通緝尚未到案，惟其於偵
    查中並不否認知悉事實欄一所示之車輛為贓車等情（參同上偵查卷第五十三頁反
    面），又有關其於何時、地持被告丁○○之照片換貼為林日生、林太叔等人之身
    分證件，及就右揭事實欄一、二所示偽造之上開車籍等資料及失竊之贓車何時交
    付丁○○等情節，亦經被告丁○○自承在卷，參以被告丙○○前曾供稱其知悉事
    實欄一所示失竊之車輛，在其購買後因證件有問題，無法辦理過戶，才找藍志興
    處理等情，益見被告丁○○就事實欄一部分與共同被告丙○○、藍志興、該不詳
    姓名之成年男子，及就事實欄二部分與被告藍志興、不詳姓名之成年男子，均有
    為自己不法所有之意圖並明知上開車輛為贓物及證件為偽造而行使之犯意聯絡及
    行為分擔之意甚明。（五）、被告丁○○於右揭事實欄二所示之時間地點，持偽
    造之林太叔身分證及前開偽造之車籍資料，前往桃園縣大園鄉○○○路一九一號
    世華當鋪內典當行使，並在當票清冊「持質人姓名住址欄」內，偽造林太叔之署
    押一節，復經證人蔡永三於警訊及偵查中證述明確，並有當票清冊影本一紙在卷
    可憑（參原審刑事卷宗第一五三頁）；另有關被告丁○○、丙○○、藍志興、該
    不詳姓名之成年男子等人共犯事實欄一，及被告丁○○與藍志興、不詳姓名成年
    男子三人共犯事實欄二之罪行部分，復有偽造之汽車新領牌照登記書、行車執照
    、中華汽車、裕隆汽車公司電子計算機開立汽車出廠貨物稅完稅照證正、影本各
    一份、變造之身分證正、影各一張、鑰匙一把、偽造之Ｑ八—四七五二號、Ｗ六
    —三五九九號車牌各二面扣案可憑。又依前所述被告丁○○既知悉其前往典當所
    使用之身分證為偽造他人名義之證件，則其縱於右揭事實欄一所示之時、地前往
    當鋪典當該車時，經當舖負責人告知以證件為非法，致為警當場查獲，自無以此
    而可卸免其明知上開車籍證件為偽造而行使之刑責。綜上所述，足見被告丙○○
    及被告丁○○上開辯解，均屬事後卸責之詞，委無足採，渠等犯行已臻明確，應
    予以依法論科。
三、按汽車牌照為公路監理機關所發給，其號碼係根據各監理機關車籍卡號碼編列，
    固具有公文書性質，惟按道路交通安全規則第八條規定，汽車牌照包括號牌、行
    車執照，為行車之許可憑證，是行車執照為刑法第二百十二條之特許證，汽車大
    牌（即車牌）則係刑法第二百二十條、第二百十二條之特種文書。又汽車新領牌
    照登記書係交通部公路主管機關委由民間汽車製造業者依據道路交通安全規則第
    三十九條所規定汽車申請牌照應檢驗之項目及標準，代為檢驗並填載出廠汽車之
    長、寬、高、輪距等資料後，據以向監理機關請領汽車牌照，由監理機關審核後
    始得依法發給牌照，故汽車新領牌照登記書係用以代表汽車業經檢驗及審核合格
    ，並經監理機關依法發給牌照之義，性質上係屬公文書。又身分證為證明個人身
    分之文書，為刑法第二百十二條之特種文書，所偽造身分證必須先偽造「內政部
    印」之公印，亦觸犯刑法第二百十八條之公印、公印文罪。至於偽造本件中華汽
車公司電子計算機開立汽車出廠貨物稅完稅照證以及裕隆汽車公司電子計算機開
    立汽車出廠貨物稅完稅照證上，並無任何公務機關名義表示於其上，應認為尚屬
    於偽造私文書階段。查被告丁○○明知被告丙○○於事實欄一所交付之車輛以及
    被告藍志興所交付事實欄二之車輛均為贓車，且偽造之上開車籍資料（包括公文
    書、私文書、特許證）及懸掛之偽造車牌均係由不詳姓名之成年男子所提供，竟
    仍同意以偽造「林日生」、「林太叔」身分證換貼為其照片及於該身分證上偽造
    「內政部印」之公印文之方式，持前開不實之偽造身分證及汽車新領牌照登記書
    、汽車行車執照、裕隆、中華汽車等公司電子計算機開立汽車出廠貨物稅完稅照
    證，先後二次以詐術向不知情之當舖負責人典當該車，並於事實欄二所示時、地
    ，在該當舖當票清冊「持質人姓名住址欄」內，偽造林太叔之署押及按捺指印，
    致當舖負責人陷於錯誤而交付五十五萬元（第一次則詐欺未遂），核被告許永清
    所為，係犯刑法第三百四十九條第一項之收受贓物罪、第二百十六條、第二百十
    條之行使偽造私文書罪（偽造電子計算機開立汽車出廠貨物稅完稅照證）、第二
    百十六條、第二百十一條之行使偽造公文書罪（偽造汽車新領牌照登記書）、第
    二百十六條、第二百十二條之行使偽造特許證罪（偽造身分證、汽車行車執照、
    汽車牌照）、第二百十八條第一項之偽造公印文罪（偽造「內政部印」）、第二
    百十七條第一項之偽造署押罪、刑法第三百三十九條第一項詐欺既遂罪、同條第
    三項、第一項詐欺未遂罪。被告丁○○先後二次行使偽造公文書、私文書、行使
    偽造特許證、偽造公印文、收受贓物、詐欺既遂、未遂之犯行，均時間緊接，方
    法相同，所犯各係構成要件相同之罪名，顯係基於概括犯意反覆為之，應各論以
    連續犯（詐欺既遂與未遂罪應從一重之既遂罪），並加重其刑。被告丁○○所犯
    行使偽造私文書罪、行使偽造公文書罪、行使偽造特許證罪，係一行為觸犯數罪
    名，為想像競合犯，應從一重處斷，又與其餘所犯各罪間具有具有方法或結果之
    牽連關係。是被告丁○○適用法條結果，應從一重之行使公文書處斷。又查被告
    丙○○明知事實欄一之車輛為贓車仍予收受，且明知偽造之上開車籍資料及懸掛
    之車牌均係由不詳姓名之成年男子所提供，竟仍委由同案被告藍志興，以偽造「
    林日生」身分證換貼為被告丁○○照片及於其上偽造「內政部印」之公印文之方
    式，並由被告丁○○持前開不實證件，以詐術向不知情之當鋪負責人典當金錢未
    果，核被告丙○○所為，則係犯刑法第三百四十九條第一項之收受贓物罪、第二
    百十六條、第二百十條之行使偽造私文書罪（偽造之中華汽車等公司電子計算機
    開立汽車出廠貨物稅完稅照證）、第二百十六條、第二百十一條之行使偽造公文
    書罪（偽造汽車新領牌照登記書）、第二百十二條之行使偽造特許證罪（偽造身
    分證、汽車行車執照、汽車牌照）、第二百十八條第一項之偽造公印文罪（偽造
    「內政部印」）、刑法第三百三十九條第三項、第一項詐欺未遂罪。被告丙○○
    所犯行使偽造私文書罪、行使偽造公文書罪、行使偽造特許證罪，係一行為觸犯
    數罪名，為想像競合犯，應從一重處斷，又與其餘所犯各罪間具有方法或結果之
    牽連關係，再從一重處斷。是被告丙○○適用法條結果，應從一重之行使公文書
    處斷。被告丁○○、丙○○上開偽造身分證之行為為行使偽造身分證之行為所吸
    收，不另論罪。被告丁○○與被告丙○○就事實欄一部分與藍志興、不詳姓名之
    成年男子間；被告丁○○就事實欄二部分與共同被告藍志興、不詳姓名之成年男
    子間，均互有犯意之聯絡及行為之分擔，均應論以共同正犯。被告丁○○、丙○○二人利用不知情之第三人偽造「內政部印」之公印文，應均論以偽造公印罪之
    間接正犯。又公訴人對於被告丁○○涉犯右揭事實欄二犯行部分，雖未據起訴，
    然該部分事實與公訴人起訴之事實既具連續犯或牽連犯之裁判上一罪之關係，為
    起訴效力所及，自應併予審究。另被告丁○○、丙○○二人所涉偽造公印文、行
    使偽造公文書之犯行，業經公訴人於原審到庭補行起訴法條（參原審卷第二○六
    頁），本院自毋庸為變更起訴法條，併此敘明。又被告丁○○、丙○○於右開犯
    行之外，並無積極證據證明被告二人另有偽造公文書（檢察官當庭追加）以及刑
    法第三百四十九條第二項贓物罪嫌（起訴書所指），被告二人亦堅決否認，應認
    此部分尚不能證明，惟此部分與右開有罪部分具有裁判上一罪之關係，爰不另為
    無罪之諭知，附此敘明。
四、原審以被告丙○○、丁○○二人罪證明確，予以論罪科刑，固非無見，惟查：（
    一）、汽車新領牌照登記書係交通部公路主管機關委由民間汽車製造業者代為檢
    驗、填載資料後，據以向監理機關請領汽車牌照，由監理機關審核後始得依法發
    給牌照，性質上為公文書，原審認係屬私文書，於法不合；（二）、被告二人行
    使偽造上開公文書、私文書、特許證之目的，係為典當詐財，原審未審酌於此，
    亦有未洽；（三）、原審被告丙○○僅涉及判決事實欄一之犯行，惟於理由中又
    謂其有偽造「林太叔」身分證之行為（原審判決第十一頁第七行），事實與理由
    顯有矛盾；（四）、右開事實欄一被告丁○○、丙○○行使之上開偽造公文書、
    私文書，其內尚有張亞銘、李世國、黃鳳美、中華汽車公司吳舜文之印文；又右
    開事實欄二被告丁○○行使之偽造公文書、私文書其內尚有陳振桂、李世國、羅
    鍺之印文，並均對彼等足生損害，原審判決事實與理由亦未交待。被告丙○○、
    丁○○上訴意旨，均執陳詞，否認犯罪，雖無理由，惟公訴人上訴意旨指摘原判
    決未引用偽造公文書之法條，則為有理由，且原判決亦有上開可議之處，自應由
    本院就原判決關於被告丁○○、丙○○部分予以撤銷改判。爰審酌被告丁○○、
    丙○○等二人於有開事實欄之犯罪動機、目的、手段及其知識程度，犯罪所造成
    之危害及渠等犯罪後態度等一切情狀，分別量處如主文第二項、第三項所示之刑
    。如附表一、二所示之證物中，偽造之公印文、私印文均應依刑法第二百十九條
之規定予以沒收。被告二人偽造之公印，並未扣案，顯已滅失，爰不另為沒收之
    宣告。其餘如附表一、二所示之物，其中丁○○之照片為被告丁○○所有，其他
    之物為共犯即該不詳姓名之成年男子所有，均供本件犯罪所用之物，應依刑法第
    三十八條第一項第二款之規定宣告沒收。又被告丁○○於右揭事實欄二所示時、
    地，前往世華當鋪典當上開車輛，在當票清冊「持質人姓名住址欄」內，偽造林
    太叔之署押一枚，亦據被告丁○○供明在卷，依刑法第二百十九條之規定沒收之
    。至扣案之行動電話0000000000號識別卡，被告丁○○供稱，係共同
    被告藍志興交給伊，平常使用之物，並無積極之證據證明與本案有直接之關連，
    爰不為沒收之諭知。
貳、被告乙○○部分：
一、公訴意旨略以：被告乙○○與丙○○、丁○○（上開二人均另為有罪判決，理由
    如前述）、藍志興（通緝中）等人，明知甲○○所有於八十八年十二月二日在臺
    北市○○○路一五六號前失竊之車牌號碼ＤＯ—一四七六號自用小客車係贓物，
    竟於同年十二月七日，以偽造之Ｑ八—四七五二號車牌懸掛其上，復持已換貼丁○○照片變造之Ｚ000000000號林日生身分證、偽造之Ｑ八—四七五二
    號汽車新領牌照登記書、行車執照、中華汽車公司電子計算機開立汽車出廠貨物
    稅完稅照證（省貨完ＣＡ字○四三一二五號），推由丁○○將上開車輛駛至臺北
    縣新店市○○路十四號典當，於將典當之際，為警查獲，並扣得上開車輛、偽造
    之汽車資料三張、變造之身分證一張、鑰匙一把、偽造車牌號碼Ｇ八—四七五二
    號車牌二面（起訴書誤載為一面），因認被告乙○○共同涉犯有刑法第三百四十
    九條第一項、第二項贓物罪、第二百十六條、第二百十條之行使偽造私文書罪、
    第二百十二條之行使偽造特許證等罪嫌，另追加犯有偽造公文書、公印文、行使
    偽造公文書罪嫌。
二、按犯罪事實應依證據認定，無證據不得推定其犯罪事實；又不能證明被告犯罪者
    ，應諭知無罪之判決，刑事訴訟法第一百五十四條、第三百零一條第一項分別定
    有明文。又事實之認定，應憑證據，如未能發現相當證據，或證據不足以證明，
    自不能以推測或擬制之方法，為裁判基礎；且認定不利於被告之事實須依積極證
    據，苟積極證據不足為不利於被告事實之認定時，即應為有利於被告之認定；另
    認定犯罪事實所憑之證據，雖不以直接證據為限，間接證據亦包括在內，然而無
    論直接證據或間接證據，其為訴訟上之證明，須於通常一般之人均不致有所懷疑
    ，而得確信其為真實之程度者，始得據為有罪之認定，倘其證明尚未達到此一程
    度，而有１合理之懷疑存在而無從使事實審法院得有罪之確信時，即應由法院為
    諭知被告無罪之判決，最高法院四十年台上字第八六號、三十年台上字第八一六
    號、七十六年台上字第四九八六號判例，可資參照。
三、本件公訴人認被告乙○○涉犯上開偽造文書等罪嫌，係以被告乙○○於同案被告
    丁○○典當車輛時，與其他共犯藍志興、丙○○均在現場，而認其等結識之目的
    ，係為了典當車輛牟利，且有前開相關偽造之證件在卷可證，再參以該車若係以
    三十五萬元購買，即無需大費周章持偽造之人頭身分證而欲以四十萬元典當之理
    ，顯與常情不符為其主要論據。訊據被告乙○○堅詞否認有何前開之犯行，辯稱
    ：案發當天因為天氣很冷，伊打電話約丙○○去洗溫泉，丙○○說要去先辦一點
    事情，伊就搭乘丙○○及丁○○之車子前往，伊不知道彼等要拿車子去典當，亦
    不知道車子的資料是假的，伊均未參與等語。經查：共同被告丁○○雖於警訊中
    供稱：藍志興、丙○○、乙○○等人將該車輛及資料交給伊後，他們三人就駕車
    到附近等候等語（參偵查卷宗第十六頁），同案被告丙○○於警訊中亦陳稱：伊
    到台北縣土城市○○路附近一家咖啡店找乙○○，當時伊就看見丁○○與藍志興
    他們，他們三人向伊說明要牽車去典當，伊之所以會參與，是因為想分一點錢，
    所以乙○○才叫伊一起來，至偽造之車籍資料，伊不知何人所有，亦沒有看過等
    語（參偵查卷宗第十二頁以下），同案被告藍志興於警訊時亦供述：偽造之證件
    資料，均係伊朋友乙○○、丙○○所有等語（見同上偵卷第四頁反面），參諸上
    開供詞同案被告丁○○、丙○○、藍志興等人雖均指述被告乙○○有參與上開車
    輛典當之行為，惟被告丁○○於原審審理中則改稱：伊從未與被告乙○○直接談
    過當車或假資料、身分證之事，亦沒有聽藍志興講過被告乙○○就處理典當車子
    的事可獲得好處，伊不確定乙○○有無在場，至於警訊中供述乙○○有參與，是
    伊認為乙○○常常出現，應該跟被告藍志興有密切之關係，而典當車子的時候，
    乙○○不在場等語（參原審刑事卷宗第九九頁、第一九二頁至一九五頁）；再核
    諸同案被告丙○○於原審審理中，亦供承上開車籍資料為其交給藍志興等情不諱
    ，於本院調查、審理時則一再供陳：典當車子時，被告乙○○不在場，其對本件
    均不知情等語，被告丁○○、丙○○就被告乙○○未參與本件犯行之供述則互核
    相符，而被告丁○○、丙○○、藍志興等人指述被告乙○○涉犯上揭之罪之供述
    ，均互有矛盾瑕疵之情，尚難盡信。且原審審理時，同案被告丁○○指稱被告乙○○有參與典當之事，係其個人主觀之推測，按依證人個人意見或推測之詞，不
    得作為證據，刑事訴訟法第一百六十條定有明文，則有關共同被告丁○○於警訊
    甚或本院調查中指述被告乙○○有涉犯上揭之罪之供詞，自無法遽為不利於被告
    乙○○犯罪之證據；至於原審雖於九十年六月五日以北院文刑簡八九訴八六一字
    第一一九八四號函請法務部調查局就被告乙○○為測謊鑑定結果，其中就被告乙○○陳稱：其未提供系爭之車籍資料；當車時其未在場；其未分得金錢一
    節，經測試均呈情緒波動反應，研判有說謊，此有法務部調查局九十年八月二十
    三日（九０）陸（三）字第九００三五四四七號鑑驗通知書一份附卷足憑，惟除
    上開測謊鑑定報告外，並無其他明確且無瑕疵之積極證據，足以佐證被告乙○○
    確有上開犯行，又同案被告丁○○為本案犯行時，即於典當時為警當場查獲，被
    告乙○○自不可能得以分獲典當之利潤，上開測謊報告，就被告乙○○供稱沒分
    得金錢一節，認有說謊，亦與實情不符。且同案被告丙○○於原審審理中業已表
    明上開車籍資料為其交付同案被告藍志興，則測謊鑑定報告認為被告乙○○供陳
    ，其未提供系爭之車籍資料一節有說謊，亦難認無疑義。是依現存之證據，實無
    法僅因被告乙○○確有與藍志興、丙○○等人接觸會面，而逕認渠等間有共同犯
    罪之意思。此外，復查無其他積極之證據，足認被告乙○○有何公訴人指訴之右
    開犯行，應屬不能證明被告乙○○犯罪。
四、原審以不能證明被告乙○○犯罪，而為被告乙○○無罪之諭知，並說明台灣桃園
    地方法院檢察署於八十九年十一月十七日就被告乙○○涉犯偽造文書等罪嫌（八
    十九年度偵字第一五四二三號）移送併辦部分，因本案被告乙○○業經無罪之諭
    知，顯與公訴人併案部分無連續犯或牽連犯之裁判上一罪之關係，此部分既非起
    訴效力所及，無從審究，應退回原檢察官繼續偵辦等語，核無不合。公訴人上訴
    意旨以共同被告丁○○、丙○○於原審審理時及藍志興於警訊及偵查中均曾供述
    被告乙○○在場參與之情，應採為被告乙○○犯罪之證據，且原審就同一測謊報
    告關於被告丙○○部分採為其有罪之論據，而就被告乙○○之部分，則以該測謊
    報告與實情不符而推翻不予採信，其證據評價迥異等語，執之指摘原判決不當，
    為無理由，應予駁回。
據上論斷，應依刑事訴訟法第三百六十九條第一項前段、第三百六十八條、第三百六
十四條、第二百九十九條第一項前段，刑法第二十八條、第五十六條、第三百四十九
條第一項、第二百十六條、第二百十條、第二百十一條、第二百十二條、第二百十七
條第一項、第二百十八條第一項、第二百十九條、第三百三十九條第一項、第三項、
第五十五條，罰金罰鍰提高標準條例第一條前段，判決如主文。
本案經檢察官費玲玲到庭執行職務。
中      華      民      國    九十一    年      七      月     十一     日
                            臺灣高等法院刑事第十三庭
                                審判長法  官  蔡    燉
                                      法  官  盧  彥  如
                                      法  官  鄧  振  球
右正本證明與原本無異。
如不服本判決應於收受送達後十日內向本院提出上訴書狀，其未敘述上訴之理由者並
得於提起上訴後十日內向本院補提理由書（均須按他造當事人之人數附繕本）。
被告乙○○不得上訴。
                                      書記官  洪  秋  帆
中      華      民      國    九十一    年      七      月     十五     日
附表一：
一、偽造之Ｑ八—四七五二號汽車新領牌照登記書（其上有偽造之林日生印文壹枚及
    新竹區監理所之戳印、檢驗員張亞銘印文、中華汽車公司代辦申請牌照檢驗章印
    文、李世國印文各壹枚）、中華民國交通部汽車行車執照（執照內有經偽造之「
    交通部行車執照之章」及「臺灣省公路局行車執照之章」印文各壹枚）、中華汽
    車公司電子計算機開立汽車出廠貨物稅完稅照證（省貨完ＣＡ字○四三一二五，
    內有經偽造之中華汽車公司章、負責人吳舜文、經辦人黃鳳美印文及中華汽車公
    司楊梅廠出廠章戳各壹枚）各壹紙。
二、偽造車牌號碼Ｑ八—四七五二號之車牌貳面及汽車鑰匙壹把、偽造林日生且已換
    貼為丁○○照片之身分證壹張（含「內政部印」公印文壹枚）。
附表二：
一、偽造之Ｗ六—三五九九號汽車新領牌照登記書（其上有偽造之林太叔印文、新竹
    區監理所審核合格戳印、檢驗員陳振桂印文、李世國印文交通部委託裕隆汽車公
    司代辦申請牌照檢驗章戳印各壹枚）、中華民國交通部汽車行車執照（執照內有
    經偽造之「交通部行車執照之章」及「臺灣省公路局行車執照之章」各壹枚）、
    裕隆汽車公司電子計算機開立汽車出廠貨物稅完稅照證（中區國稅貨照苗字第０
    五四一四二號，內有經偽造之裕隆汽車公司章、負責人吳舜文、經辦人羅鍺之印
    文及裕隆汽車公司出廠章戳各壹枚）各壹紙。
二、偽造之Ｗ六—三五九九號車牌貳面、偽造林太叔且已換貼為丁○○照片之身分證
    壹張（含「內政部印」公印文壹枚）、世華當鋪當票清冊「持質人姓名住址欄」
    內，偽造林太叔之署押及按捺指印各壹枚。
附錄：本案論罪科刑法條全文
刑法第二百十六條
行使第二百十條至第二百十五條之文書者，依偽造、變造文書或登載不實事項或使登
載不實事項之規定處斷。
刑法第二百十一條
偽造、變造公文書，足以生損害於公眾或他人者，處一年以上七年以下有期徒刑。
